【裁判字號】    97,台上,3925
【裁判日期】    970821
【裁判案由】    違反毒品危害防制條例
【裁判全文】
最高法院刑事判決            九十七年度台上字第三九二五號
上  訴  人  丙○○
選任辯護人  蕭仁杰律師
            蔡宏修律師
上  訴  人  丁○○
選任辯護人  蔡宏修律師
上  訴  人  甲○○
            乙○○
上列上訴人等因違反毒品危害防制條例案件，不服台灣高等法院
中華民國九十七年一月二十九日第二審判決（九十六年度上訴字
第三三五九號，起訴案號：台灣桃園地方法院檢察署九十四年度
偵字第五二九六號），提起上訴，本院判決如下：
    主  文
原判決撤銷，發回台灣高等法院。
    理  由
本件原判決維持第一審所為，比較新舊法，適用最有利於上訴人
甲○○、乙○○、丙○○及丁○○之規定，依想像競合犯，從一
重均論處上訴人等四人共同運輸第一級毒品罪刑之判決，駁回上
訴人等四人在第二審之上訴。固非無見。
惟查：（一）、依刑事訴訟法第一百五十六條第二項規定，共犯
（包括共同正犯、教唆犯、幫助犯）所為不利於己之陳述，固得
採為其他共犯犯罪之證據，然為保障其他共犯之利益，該共犯所
為不利於己之陳述，除須無瑕疵可指外，並應有其他補強之證據
，始得據以認定上訴人犯罪。而所謂補強證據，係指除該自白本
身外，其他足以佐證自白之犯罪事實確具有相當程度真實性之證
據而言。其所補強者，固不以事實之全部為必要，但須因補強證
據與自白相互印證，依社會通念，足使犯罪事實獲得確信者，始
足當之。原判決主要係依憑已判處罪刑確定之共同正犯張立仁於
其被訴運輸第一級毒品之另案第二審審理中，供承其與甲○○、
丙○○及乙○○共同自泰國私運海洛因入境台灣後，已先返抵台
灣之甲○○即以電話指示乙○○，囑咐其與丙○○將攜帶之海洛
因藏放於桃園機場男廁，翌日張立仁復單獨前往取出藏放之海洛
因而遭查獲等語，佐以甲○○、丙○○及乙○○確與張立仁於同
日赴泰及同日返台，有入出境紀錄為證，且經查獲之扣案海洛因
多達十二包，並重二千餘公克，顯不可能由一人單獨攜帶，另證
人李進成律師且證稱丁○○曾出面為張立仁選任辯護律師，又扣
案護膝經檢出含有與張立仁血液ＳＴＲ．ＤＮＡ型別相同之皮屑
等情，因認張立仁上開供述核與事實相符，堪以採信，上訴人等
確共同私運第一級毒品海洛因入境台灣。然上開補強證據除甲○
○、丙○○及乙○○之入出境紀錄與李進成律師之證言外，其餘
似與上訴人等四人均無明顯之直接關聯，而該入出境紀錄及上開
律師證言與張立仁之自白相互印證，依社會通念，如何足使人確
信張立仁所為關於上訴人等四人係本件運輸毒品共同正犯等情之
陳述確具真實性，原判決並未為適當之說明，已有理由欠備之違
法。又原判決雖據卷附之法務部調查局桃園縣調查站函文，以張
立仁於民國九十二年七月二十九日自泰國入境台灣時，搭乘之泰
航班機旅客係當日下午三時十八分許開始下機，張立仁於當日下
午三時五十三分通過證照查驗檯，其間逗留長達三十五分鐘，自
有足夠之時間將攜帶之海洛因六包及護膝、膠帶等物品藏置於過
境室之男廁所內，而認張立仁之上開自白非虛。然與張立仁搭乘
同班飛機之丙○○自下機至通過機場證照查驗檯其間逗留之時間
若干？其時間是否亦足堪供其將身上夾帶之海洛因藏置機場內男
廁之行為？自攸關張立仁上開關於丙○○私運並藏放毒品之供詞
是否屬實之判斷，且不難以同一方法查明。乃原審未加探求，徒
據張立仁離開機場前確有藏放毒品之餘裕，即採信其全部供詞，
遽為不利丙○○之判斷，亦嫌速斷。另張立仁指其下機後，已於
同日先返抵台灣之甲○○即以行動電話指示乙○○，囑咐其與丙
○○藏妥毒品以免事跡敗露一節，似可藉由甲○○、乙○○二人
持用之行動電話當日通聯情形，予以釐清。乃原判決未遑為該調
查，徒以甲○○名義登記之門號於九十二年七月二十九日下午三
時三十六分至四時二十三分，有密集通訊之情形，且未敘明該通
訊之對方是否即為乙○○，即認該電話之通訊情形核與張立仁之
供述相符，而為不利於甲○○、乙○○之認定，其證據調查職責
猶嫌未盡。（二）、凡以自己犯罪之意思而參與犯罪，固無論其
所參與者是否犯罪構成要件之行為，皆為正犯，然苟無為自己犯
罪之意思，而係以幫助他人犯罪之意思參與犯罪，且所參與者，
又為犯罪構成要件以外之行為，則為幫助犯。原判決因乙○○有
其事實欄所示共同私運第一級毒品海洛因入境台灣之犯行，而對
其論以運輸海洛因之共同正犯。然依原判決認定之事實，乙○○
所為，僅於甲○○、丙○○與張立仁出入境台灣時隨行及在泰國
參與包裝海洛因，以利丙○○、張立仁攜返台灣，並於抵達桃園
機場下機後，依甲○○之電話指示，囑咐丙○○、張立仁妥善藏
匿彼等所攜之海洛因以免事跡敗露等，均非屬運輸毒品犯罪構成
要件之行為，則乙○○上開所為究係出於為自己犯罪之意思？抑
或僅對甲○○等運輸海洛因之行為予以助力？即攸關其本件被訴
共同運輸海洛因犯行之認定。乃原判決就其事實欄所記載乙○○
與其餘上訴人等間有共同私運管制物品海洛因進口之犯意聯絡而
為自己犯罪意思一節，並未於理由內說明所憑之依據及認定之理
由，顯有理由不備之違法。以上，或為上訴意旨所指摘，或係本
院得依職權調查之事項，應認原判決有發回更審之原因。
據上論結，應依刑事訴訟法第三百九十七條、第四百零一條，判
決如主文。
中    華    民    國  九十七  年    八    月  二十一  日
                      最高法院刑事第四庭
                          審判長法官  張  淳  淙
                                法官  劉  介  民
                                法官  張  春  福
                                法官  蔡  彩  貞
                                法官  魏  新  和
      本件正本證明與原本無異
                                      書  記  官
中    華    民    國  九十七  年    八    月  二十五  日
                                                      Ｑ


司法院資訊處製作；財團法人民間司法改革基金會備份。
